臺灣高雄地方法院刑事判決
110年度審交訴字第207號
公  訴  人  臺灣高雄地方檢察署檢察官
被      告  張崇銘


上列被告因公共危險等案件，經檢察官提起公訴（110年度偵字
第24078號），被告於準備程序中，就被訴事實為有罪之陳述，
經告知簡式審判程序之旨，並聽取公訴人及被告之意見後，由本
院合議庭裁定由受命法官獨任進行簡式審判程序，茲判決如下：
    主  文
張崇銘犯無駕駛執照駕車，因而過失致人傷害罪，處拘役伍拾日
，如易科罰金，以新臺幣壹仟元折算壹日。又犯駕駛動力交通工
具發生交通事故致人傷害而逃逸罪，處有期徒刑柒月。
    事  實
一、張崇銘未考領有普通重型機車駕駛執照，於民國109年8月28
    日16時25分許，騎乘車牌號碼000-000號普通重型機車搭載
    其妻陳家齡（陳家齡所涉過失傷害及肇事逃逸罪嫌部分，另
    經檢察官為不起訴處分確定），沿高雄市三民區鼎金後路由
    東往西方向行駛，行經鼎金後路與鼎強路交岔路口時，本應
    注意車輛行駛至交岔路口，轉彎車應讓直行車先行，而依當
    時天候晴、日間自然光線、柏油路面乾燥、無缺陷、道路無
    障礙物及視距良好等情形，尚無不能注意之情況，竟疏未注
    意及此，即貿然左轉欲進入鼎強路，適吳致穎騎乘車牌號碼
    000-000號普通重型機車行駛於其左後方，見狀閃避不及，
    兩車遂發生碰撞，致吳致穎人車倒地，因而受有左肩、左膝
    、左腳、尾椎挫擦傷等傷害。詎張崇銘明知已肇事致人成傷
    ，竟基於肇事逃逸之犯意，未施以必要之救護，或留下聯絡
    方式或得吳致穎之同意，隨即騎乘上開車輛逃逸，嗣經警據
    報到場處理，調閱路口監視器畫面，因而循線查獲上情。
二、案經吳致穎訴由高雄市政府警察局三民第二分局報告臺灣高
    雄地方檢察署檢察官偵查起訴。
    理  由
壹、證據能力：
    本件被告張崇銘所犯均係死刑、無期徒刑、最輕本刑為3年
    以上有期徒刑以外之罪，其於準備程序中就被訴事實為有罪
    之陳述，經法官告知簡式審判程序之旨，並聽取公訴人及被
    告之意見後，本院依刑事訴訟法第273條之1第1項之規定，
    裁定進行簡式審判程序。又本件係依前條規定行簡式審判程
    序，其證據調查依同法第273條之2所定原不受審判外陳述排
    除之限制；且檢察官及被告均對於卷內各項證據亦不爭執證
    據能力，復無事證顯示有何違法取得或類此瑕疵之情，故卷
    內所列各項證據，自均有證據能力，合先敘明。
貳、認定犯罪事實所憑證據： 　　
一、上揭犯罪事實，業據被告於本院審理時坦承不諱（見本院卷
    第131、145、149頁），核與證人即告訴人吳致穎於警詢及
    偵訊中、證人陳家齡於偵訊中證述之情節相符（見警卷第3
    至5頁、偵緝卷第11至12、43、55頁），並有道路交通事故
    現場圖、道路交通事故調查報告表㈠、㈡-1、道路交通事故談
    話紀錄表、車輛詳細資料報表、告訴人提出之高雄榮民總醫
    院診斷證明書、道路交通事故照片、路口監視器影像光碟及
    影像擷取畫面、現場及車牌號碼000-000號普通重型機車之
    車損照片等件在卷可稽（見警卷第9、19至27、39、43至49
    、57至69頁），足認被告任意性自白核與事實相符，堪以採
    信。
二、按汽車行駛至交岔路口，轉彎車應讓直行車先行，道路交通
    安全規則第102條第1項第7款定有明文；而道路交通安全規
    則所指「汽車」包括機車，道路交通安全規則第2條第1項第
    1款亦定有明文，此為一般車輛駕駛人所應注意並遵守之事
    項。被告騎乘普通重型機車上路自應注意上揭規定，並確實
    遵守，而本件交通事故發生當時天候晴、日間自然光線、柏
    油路面乾燥無缺陷、道路無障礙物及視距良好等情，有道路
    交通事故調查報告表㈠可參（見警卷第45頁），並無不能注
    意之情事，被告竟疏未注意及此，違反上開規定，貿然左轉
    ，因而肇致本件交通事故，其行為顯有過失。又因被告行為
    致告訴人吳致穎受有如犯罪事實欄所載傷勢，有高雄榮民總
    醫院診斷證明書在卷可稽（見警卷第9頁），足認被告之過
    失行為與告訴人前揭傷害間有相當因果關係。從而本件事證
    明確，被告犯行均堪認定，俱應依法論科。
參、論罪科刑：
一、新舊法比較：
    按「行為後法律有變更者，適用行為時之法律。但行為後之
    法律有利於行為人者，適用最有利於行為人之法律」，刑法
    第2條第1項定有明文。查被告行為後，刑法第185條之4規定
    於110年5月28日修正公布，並自同年月30日生效施行。修正
    前刑法第185條之4規定：「駕駛動力交通工具肇事，致人死
    傷而逃逸者，處1年以上7年以下有期徒刑。」；修正後則規
    定：「駕駛動力交通工具發生交通事故，致人傷害而逃逸者
    ，處6月以上5年以下有期徒刑；致人於死或重傷而逃逸者，
    處1年以上7年以下有期徒刑。犯前項之罪，駕駛人於發生交
    通事故致人死傷係無過失者，減輕或免除其刑。」本件被告
    張崇銘騎乘普通重型機車，行駛至交岔路口時因過失即貿然
    左轉，與被害人吳致穎所騎乘之普通重型機車碰撞而發生交
    通事故，致被害人受有傷害，其明知被害人倒地受有傷害，
    仍未停留現場即逕行離去情事，業經其於本院審理時坦承在
    卷（見本院卷第131頁），並於偵查中坦承其駕車有過失情
    事（見偵緝卷第55頁），而因本件告訴人所受傷害並非重傷
    ，是經比較新舊法之結果，修正後刑法第185條之4第1項前
    段規定之法定刑為「6月以上5年以下有期徒刑」，顯較被告
    行為時刑法第185條之4規定之法定刑「1年以上7年以下有期
    徒刑」較有利於被告，爰依刑法第2條第1項但書之規定，自
    應適用修正後刑法第185條之4第1項前段之規定處斷。
二、按刑法總則之加重，係概括性之規定，所有罪名均一體適用
    ；刑法分則之加重，係就犯罪類型變更之個別犯罪行為予以
    加重，成為另一獨立之罪名。道路交通管理處罰條例第86條
    第1項關於汽車駕駛人無駕駛執照駕車、酒醉駕車、吸食毒
    品或迷幻藥駕車、行駛人行道或行經行人穿越道不依規定讓
    行人優先通行，因而致人受傷或死亡，依法應負刑事責任者
    ，加重其刑至2分之1之規定，係就刑法第276條第1項之過失
    致人於死罪、同條第2項之業務過失致人於死罪、同法第284
    條第1項之過失傷害罪（及致重傷）罪、同條第2項之業務過
    失傷害罪（及致重傷）罪之基本犯罪類型，對於加害人為汽
    車駕駛人，於從事駕駛汽車之特定行為時，因無照駕駛致人
    受傷之特殊行為要件予以加重處罰，已就上述刑法第276條
    第1、2項、同法第284條第1、2項各罪犯罪類型變更之個別
    犯罪行為予以加重，而成另一獨立之罪名，自屬刑法分則加
    重之性質（最高法院99年度臺非字第198號判決意旨參照）
    。經查：被告於本件車禍發生時未考領有普通重型機車駕駛
    執照，有證號查詢機車駕駛人查詢結果在卷可查（見本院卷
    第125頁）。是被告無駕駛執照卻騎乘普通重型機車上路，
    因而造成告訴人吳致穎受有上開傷害結果，是核被告所為，
    係犯道路交通管理處罰條例第86條第1項、刑法第284條前段
    之無駕駛執照駕車，因過失致人傷害罪，並應依上開條例之
    規定加重其法定本刑。公訴意旨認被告所為僅構成刑法第28
    4條前段之過失傷害罪嫌，而未論及道路交通管理處罰條例
    第86條第1項之罪，容有未洽，惟因基本社會事實同一，爰
    依刑事訴訟法第300條規定，變更起訴法條審理之。
三、另核被告於肇事致人受傷後，駕車離去，係犯修正後刑法第
    185條之4第1項前段之駕駛動力交通工具發生交通事故致人
    傷害而逃逸罪。
四、被告所犯上開2罪間，犯意各別，行為互殊，應予分論併罰
    。
五、累犯：
　　檢察官起訴書雖記載被告前因違反毒品危害防制條例案件，
    經臺灣新竹地方法院以106年度竹簡字第1256號判決處有期
    徒刑3月確定、另經臺灣臺東地方法院以107年度東簡字第20
    34號判決處有期徒刑3月確定，另因竊盜案件，經本院以107
    年度第78號判決處有期徒刑7月、4月確定，上開案件由臺灣
    臺東地方法院以108年度聲字第67號裁定，合併定應執行刑
    有期徒刑1年1月，甫於108年8月18日執行完畢，應論以累犯
    等語。然檢察官未具體指出證明方法證明被告構成累犯之事
    實及其應加重其刑之事項（如被告之特別惡性及對刑罰反應
    力薄弱等節），依最高法院刑事大法庭110年度台上大字第5
    660號裁定意旨，本院自無庸就此部分依職權調查並為相關
    之認定，且上開相關前科紀錄於量刑審酌中之素行部分予以
    參考即為已足，附此敘明。
六、量刑：
　　爰審酌被告騎車上路，本應謹慎注意遵守交通規則，以維護
    其他用路人之安全，竟未禮讓直行車先行即貿然左轉，而致
    生本件交通事故，因此造成告訴人受有前揭傷勢，且至今亦
    未適時賠償告訴人所受損害；又明知肇事致人受傷，逕自駕
    車逃離現場，未停留現場處理，增加告訴人所受傷害增劇之
    危險及事後求償之困難，且有礙檢、警對肇事者身分之追查
    ，所為實有不該。惟考量被告犯後尚能坦承犯行，態度尚可
    ，兼衡其素行（有臺灣高等法院被告前案紀錄表在卷可憑）
    、本件犯罪之手段平和、過失情節、告訴人所受傷勢程度，
    暨被告自陳之教育程度與經濟狀況（涉及被告隱私，不予揭
    露，詳見本院卷第149頁）等一切情狀，分別量處如主文所
    示之刑，並就得易科罰金之刑，諭知易科罰金之折算標準。
據上論斷，應依刑事訴訟法第273 條之1 第1 項、第284 條之1
、第299 條第1 項前段、第300 條，判決如主文。
本案經檢察官李怡增提起公訴，檢察官呂乾坤到庭執行職務。
中　　華　　民　　國　　111 　年　　6 　　月　　10　　日
                  刑事第五庭    法　官  施君蓉
以上正本證明與原本無異。
如不服本判決應於收受送達後20日內向本院提出上訴書狀，並應
敘述具體理由；如未敘述上訴理由者，應於上訴期間屆滿後20日
內向本院補提理由書（均須按他造當事人之人數附繕本）「切勿
逕送上級法院」。
因疫情而遲誤不變期間，得向法院聲請回復原狀。
中　　華　　民　　國　　111 　年　　6 　　月　　10　　日
                                書記官  陳建志
【附錄本判決所引法條】
道路交通管理處罰條例第86條第1項：
汽車駕駛人，無駕駛執照駕車、酒醉駕車、吸食毒品或迷幻藥駕
車、行駛人行道或行經行人穿越道不依規定讓行人優先通行，因
而致人受傷或死亡，依法應負刑事責任者，加重其刑至2 分之1
。
中華民國刑法第284 條：
因過失傷害人者，處1年以下有期徒刑、拘役或10萬元以下罰金
；致重傷者，處3年以下有期徒刑、拘役或30萬元以下罰金。中
華民國刑法第185條之4第1項：
駕駛動力交通工具發生交通事故，致人傷害而逃逸者，處6 月以
上5 年以下有期徒刑；致人於死或重傷而逃逸者，處1 年以上7
年以下有期徒刑。